【裁判字號】    90,訴,1809
【裁判日期】    901023
【裁判案由】    盜匪
【裁判全文】
臺灣高雄地方法院刑事判決                          九十年度訴字第一八九號
    公  訴  人  臺灣高雄地方法院檢察署檢察官
    被      告  戊○○
    指定辯護人  本院公設辯護人  己○○
右列被告因盜匪案件，經檢察官提起公訴（九十年度偵字第一三九○七號），本院判
決如左：
    主  文
戊○○意圖為自己不法之所有，攜帶兇器，搶奪他人之動產，累犯，處有期徒刑壹年
拾月。扣案之鋸片壹把沒收之。
    事  實
一、戊○○曾於民國八十四年間，因違反肅清煙毒條例案件及麻醉藥品管理條例案件
    ，分別經法院判處有期徒刑三年四月及五月確定；又於八十五年間因違反槍砲彈
    藥刀械管制條例案件，經法院判處有期徒刑二月確定，三案定應執行刑三年九月
    ，甫於八十九年二月九日縮短刑期假釋期滿視為執行完畢，詎仍不知悔改。竟基
    於意圖為自己不法之所有及傷害之犯意，於九十年七月二十七日二十一時四十五
    分許，攜帶客觀上可供為兇器之鋸片一把，並騎乘車號ＹＲＣ─九九○號機車至
    高雄市○○區○○街與熱河二街口，先以內衣蓋住車牌，趁張秀惠正欲打開車門
    ，尚未進入車內之際，動手搶奪張秀惠揹於身上之皮包一只（內有新台幣七千九
    百元及行動電話一支）。並於拉扯皮包之際，將張秀惠拉倒在地，造成張秀惠受
    有四肢多處擦傷等傷害。戊○○於得手逃逸之際，因張秀惠大聲呼喊，始經路人
    甲○○、乙○○、丙○○及丁○○合力圍捕制伏，再報警處理，並扣得其所有供
    犯罪所用之鋸片一把。
二、案經張張秀惠訴由高雄市政府警察局三民一分局報告台灣高雄地方法院檢察署檢
    察官偵查起訴。
    理  由
一、訊據被告戊○○對於右揭犯罪事實坦承不諱，核與被害人張秀惠指述之情節大致
    相符。復經證人即甲○○、乙○○、丙○○及丁○○於警訊及本院九十年九月二
    十日審理中證述綦詳，此外，復贓物認領保管收據及文雄醫院診斷證明書各一紙
    附卷及鋸片一把扣案可資佐證。另扣案之鋸片一把，長約二十公分，為金屬材質
    ，一面呈鋸齒狀，此有照片一張附卷可參，在客觀上顯足供為傷人致命之兇器。
    是本件事證明確，被告犯行可堪認定。
二、核被告攜帶兇器搶奪他人之財物，並將被害人拉扯在地，造成傷害，所為係犯刑
    法第三百二十六條第一項之加重搶奪罪及第二百七十七條第一項之普通傷害罪。
    被告以一行為同時觸犯加重搶奪及傷害罪名，為想像競合犯. 依刑法第五十五條
    前段之規定，應從重之加重搶奪罪處斷。
三、公訴人認被告所為係犯懲治盜匪條例第五條第一項第一款之罪。惟按「強盜罪之
    構成，以其所實施之強暴、脅迫，已達於使人不能抗拒之程度為必要，倘其取物
    手段雖屬不法，而尚未使人至於不能抗拒者，縱觸犯他種罪名，尚難以強盜論擬
    。」最高法院二十九年上字第三○○六號著有判例可資參照。經查：被害人陳述
    當時被搶之情節為：我到附近的醫院看我父親，要回家時走到醫院對面要開我的
    車子，我用遙控器打開車門之際，被告從前面走過來，手上拿著一支小刀片，沒
    有說任何話，把刀子架在我的胸口約二十公分，然後就動手拉我的皮包，我就雙
    手夾住皮包不讓他拉走，同時一直尖叫，拉扯的時間大概有一、二分鐘，後來皮
    包帶子斷了，被他搶走，他跑去要騎機車，結果發不動，就往巷子逃跑，他逃跑
    時手上還拿著皮包，皮包是路人拿來給我的等語（見本院九十年九月二十日訊問
    筆錄）。則由被害人尚與被告拉扯可知，被害人當場確有實施抵抗之行為。再參
    以被害人自承與被告發生拉扯之時間，有一、二分鐘之久，是本件被告雖持鋸片
    對被害人施以強暴、脅迫，惟顯然尚未達於至被害人不能抗拒之程度。參諸被害
    人四肢多處擦傷又係被害人與被告拉扯至跌倒在地所造成，已如前述，益證被害
    人確有實施適度之反抗，且其反抗之程度非輕，自難認被告對之施用不法之腕力
    ，已使被害人達於不能抗拒之程度，揆諸前揭判例意旨，被告所為實與強盜罪之
    構成要件有間。公訴人此分部分容有誤會，惟其起訴之基本社會事實既為相同，
    自當由本院予以變更起訴法條。
四、又被告曾於八十四年間，因違反肅清煙毒條例案件及麻醉藥品管理條例案件，分
    別經法院判處有期徒刑三年四月及五月確定；又於八十五年間因違反槍砲彈藥刀
    械管制條例案件，經法院判處有期徒刑二月確定，三案定應執行刑三年九月，甫
    於八十九年二月九日縮短刑期假釋期滿視為執行完畢，此有台灣高等法院被告全
    國前案紀錄表及台灣高雄地方法院檢察署刑案資料查註紀錄各一份附卷可佐，其
    前受有期徒刑之執行完畢後，五年內再犯本件法定刑為有期徒刑以上之罪，為累
    犯，應依刑法第四十七條之規定，加重其刑。爰審酌被告有事實欄所載之前科，
    素行不佳，且當街持兇器搶奪財物，影響社會治安甚鉅，惟事後尚能坦承犯行，
    態度尚稱良好等一切情狀，量處如主文所示之刑。至扣案之鋸片一把為本件供犯
    罪所用之物，且為被告所有，業據被告供承在卷，應依刑法第三十八條第一項第
    二款之規定予以宣告沒收。
據上論斷，應依刑事訴訟法第二百九十九條第一項前段、第三百條，刑法第三百二十
六條第一項、第二百七十七條第一項、第五十五條、第四十七條、第三十八條第一項
第二款，判決如主文。
中      華      民      國      九十      年      十    月    二十三    日
                                  臺灣高雄地方法院刑事第二庭
                                      審判長法  官  黃三友
                                            法  官  卓立婷
                                            法  官  高英賓
右正本證明與原本無異。
如不服本判決，應於判決送達後十日內，向本院提出上訴狀。
                                            書記官  林雯琪
中      華      民      國      九十      年      十    月    二十五    日
附錄論罪科刑法條：
中華民國刑法第三百二十六條
 (加重搶奪罪)
犯前條第一項之罪，而有第三百二十一條第一項各款情形之一者，處一年
以上七年以下有期徒刑。
前項之未遂犯罰之。
中華民國刑法第二百七十七條
 (普通傷害罪)
傷害人之身體或健康者，處三年以下有期徒刑、拘役或一千元以下罰金。
犯前項之罪因而致人於死者，處無期徒刑或七年以上有期徒刑；致重傷者
，處三年以上十年以下有期徒刑。


司法院資訊處製作；財團法人民間司法改革基金會備份。
